臺灣高等法院刑事裁定
109年度抗字第1757號
抗  告  人  
即受 刑 人  劉兆輝  




上列抗告人因聲請定其應執行刑案件，不服臺灣臺北地方法院中
華民國109年9月23日裁定（109年度聲字第2015號），提起抗告
，本院裁定如下：
    主  文
抗告駁回。
    理  由
一、原裁定意旨略以：原審法院為受刑人所犯如附表所示各罪犯
    罪事實最後判決之法院，且如附表編號2至編號8所示之罪確
    係於附表編號1所示之判決確定前所犯，並經法院判決判處
    如附表所示之刑確定等情，有該等案件判決書及本院被告前
    案紀錄表各1份在卷可稽。查得易科罰金之罪（附表編號1、
    3至7）與不得易科罰金之罪（附表編號2、8），依刑法第50
    條第50條第1項但書之規定，本不得合併處罰，然業經受刑
    人請求定執行刑，此有臺灣臺北地方檢察署依民國102年1月
    23日修正之刑法第50條調查受刑人是否聲請定應執行刑調查
    表附卷可考，核與刑法第50條第2項規定相符，聲請人臺灣
    臺北地方檢察署檢察官向原審聲請就受刑人所犯如附表編號
    1至編號8所示之罪定應執行刑，認屬為正當，爰依刑事訴訟
    法第477條第1項，刑法第53條、第51條第5款、第50條第1項
    但書、第2項規定，定其應執行有期徒刑5年10月等語。
二、抗告意旨略以：
  ㈠抗告人所涉犯案件由原先共有期徒刑6年2月，合併聲請定其
    應執行刑為有期徒刑5月10月，僅減少4個月，不合比例原則
    。
　㈡按法律上法院對屬於自由裁量事項，固有自主裁量權，但並
    非概無法律性之拘束，其於法律上仍受「外部界限」及「內
    部界限」所限制。「外部界限」雖無法律之具體規定，使法
    院得以具體選擇具體適當之裁判，然「內部界限」則為法院
    為自由裁量時考量法律之目的、法律秩序之理念所在，法院
    裁判時，二者不得逾越，而在數罪併罰有二裁判以上者，依
    刑法第50條規定，應定其合併應執行之案件，法院對其刑之
    酌定，固屬自由裁量事項，惟仍應受法律之「內部界限」拘
    束。又法律所規定範圍之「外部界限」外，尚應受比例原則
    、公平正義原則之規範，並謹守法律秩序之理念，社會情感
    等慣例所規範，而目前現階段之刑事政策，非實現以律報主
    義之觀念，尤重在教化功能。
  ㈢又94年法律刪除刑法第56條「連續犯」規定，於95年7月1日
    改以實施「一罪一罰」，所以廢除乃採證過於寬鬆，過度擴
    張連續犯適用，有違公平原則云云。
　㈣臺灣臺中地方法院98年度易字第2067號、臺灣基隆地方法院9
    6年度易字第538號、最高法院98年度台上字第6192號、臺灣
    苗栗地方法院106年執助戊字第107號等裁判，獲寬減刑度之
    大，均更若天壤之別。　
　㈤綜上所述，維護抗告人權益，請法院兼持公正悲天憫人之心
    ，撤銷原裁定，給予公理、公平、公正，從輕裁量裁定云云
    。
三、按裁判確定前犯數罪者，併合處罰之，有二裁判以上者，依
    刑法第51條之規定，定其應執行之刑，刑法第50條、第53條
    分別定有明文。次按法院就自由裁量權之行使，除不得逾越
    法律所規定範圍之外部性界限外，另應受比例原則、公平正
    義原則之規範，謹守法律秩序之理念，體察法律之規範目的
    ，使其結果實質正當，合於裁量之內部性界限，俾與立法本
    旨相契合。刑法第51條第5款規定數罪併罰，宣告多數有期
    徒刑者，應於各刑中之最長期以上，各刑合併之刑期以下，
    定其應執行之刑期，但不得逾30年，其就數罪併罰，固非採
    併科主義，而係採限制加重主義，就俱發各罪中，以最重之
    宣告刑為基礎，由法院參酌他罪之宣告刑，裁量加重定之，
    且不得逾法定之30年最高限制，此即外部性界限。法院為裁
    判時，二者均不得有所踰越。在數罪併罰，有二裁判以上，
    定其應執行之刑時，固屬於法院自由裁量之事項，然仍應受
    前揭外部性界限及內部性界限之拘束（最高法院94年度台非
    字第233號判決、96年度台上字第7583號判決參照）。
四、經查：
　㈠抗告人即受刑人劉兆輝因竊盜等案件，經法院先後判處如附
    表所示之刑，均經分別確定在案，且附表編號2至8各罪均係
    在附表編號1裁判確定前所犯，有各該判決及本院被告前案
    紀錄表附卷可憑，合於刑法第53條、第51條第5款定應執行
    刑之要件。上開應執行刑總和為有期徒刑6年2月（4月＋8月＋
    4月＋4月＋4月＋4月＋4月＋3年6月），原裁定就抗告人所犯如附
    表所示之罪定應執行有期徒刑5年10月，並無較重於前定之
    執行刑加計後裁判宣告之刑之總和（即6年），核未逾越刑
    法第51條第5款所定之外部界限。另審酌抗告人所犯如附表
    所示各罪，其中附表編號1至7為竊盜案件；附表編號8為槍
    砲彈藥刀械管制條例等案件，是上列犯罪可分為2種類型，
    犯罪型態迥異，侵害法益不同，各具獨立性，抗告人年值青
    壯，卻不思循合法途徑賺取所得，反企圖不勞而獲，即以竊
    取他人財物之方式為手段而達目的，且兼衡其係在105年7月
    至106年8月間多次為之，可見其未能深切正視己非，一再漠
    視法令禁制甚明；又所犯槍砲彈藥刀械管制條例及毒品危害
    防制條例等罪，無視禁令非法持有槍彈及毒品，對社會治安
    潛藏一定之危害等一切情狀。因此，原審併以此等犯罪之次
    數、情節、所犯數罪整體之非難評價而酌定其應執行之刑如
    上，並無違公平原則及比例原則。
　㈡又抗告人所為多次竊盜等犯罪，性質上並非基於接續犯意為
    之，亦非屬包括一罪。詳觀其所為各該犯罪行為，亦係分別
    論科，定應執刑之刑，實難以「連續犯」或「概括犯意」之
    客觀認定作為裁量參據。至抗告意旨另舉他案所定應執行刑
    之例，此為法官審酌個案情形之結果，因各案情節互殊，法
    院裁量依據不盡相同，所為刑罰之量定自屬有別，並無相互
    拘束之效力，自難比附攀引他案量刑，而指摘原裁定不當。
    揆諸前開規定，原裁定並無濫用裁量權等違法或不當之處。
    抗告人猶執前詞提起抗告，指摘原裁定不當，為無理由，應
    予駁回。
五、據上論斷，依刑事訴訟法第412條，裁定如主文。
中　　華　　民　　國　　109 　年　　10　　月　　22　　日
　　　　　　　　　刑事第二十三庭  審判長法　官  許永煌
　　　　　　　　　　　　　　　　　      法　官  吳定亞
　　　　　　　　　　　　　　　　　      法　官  雷淑雯
以上正本證明與原本無異。
如不服本裁定，應於收受送達後5日內向本院提出再抗告狀。
                                        書記官  林盈伸
中　　華　　民　　國　　109 　年　　10　　月　　22　　日